【裁判字號】    88,簡上,88
【裁判日期】    890307
【裁判案由】    確認本票債權不存在
【裁判全文】
臺灣桃園地方法院民事判決  八十八年度簡上字第八十八號
    上  訴  人  甲○○
    被上訴人    乙○○
右當事人間請求確認本票債權不存在事件，上訴人對於中華民國八十八年一月二十六
日本院桃園簡易庭八十七年度桃簡字第六五九號第一審判決提起上訴，本院判決如左
：
    主  文
上訴駁回。
第二審訴訟費用由上訴人負擔。
    事  實
甲、上訴人方面：
  一、聲明：
  (一)原判決廢棄。
  (二)確認被上訴人對上訴人所持如附表所示四紙支票之債權不存在。
  二、陳述：除與原審判決書所載者相同茲予引用外，補稱：上訴人自民國八十五年
      十一月二十三日起即設籍並居住於桃園縣八德市○○路四六七號。台灣板橋地
      方法院八十六年度促字第三七六三八號支付命令不是我收的，我沒有住該地，
      戶籍地也不在該地，也沒有在送達證書上所蓋之印文的印章，該址是我乾姐薛
      黃碟所住，多年前曾將所有之訴訟住址應在該處，後來就沒有了。印章我沒有
      託薛黃碟，只是曾交給訴外人梁台生代為寫書狀。
  三、證據：援用原審之立證方法外，提出協議書乙份，並聲請傳訊證人李克義、薛
      黃碟、梁台生及調閱台灣板橋地方八十六年度促字第三七六三八號支付命令卷
      。
乙、被上訴人方面：
  一、聲明：駁回上訴。
  二、陳述：除與原審判決書所載者相同茲予引用外，補稱：上訴人與被上訴人間所
      有訴訟案件多起，上訴人之住址均載為台北縣板橋市○○街二十六巷十二弄十
      一號二樓，被上訴人催告函寄板橋地址，上訴人也可以收到而寄回函予被上訴
      人。又系爭支票係李克義讓渡給伊的。
  三、證據：援用原審之立證方法外，提出起訴書、處分書各乙份、民事判決三份、
      債權讓與書一份、存證信函二份為證。
      理      由
一、本件上訴人於原審起訴主張被上訴人執有伊所簽發如附表所示四紙支票，持向台
    灣板橋地方法院聲請以八十六年度促字第三七六三八號發給支付命令，並確定在
    案。查系爭支票係上訴人簽發予李克義作為合夥出資之用，而李克義實係以合夥
    為名行詐騙之實，上訴人曾對李克義提出詐欺告訴，並經判處李克義徒刑在案。
    被上訴人明知上情，仍收受系爭支票，顯係惡意取得。且上訴人自八十五年十一
    月二十三日起即設籍桃園，並未收受上開支付命令，上開支付命令之送達不合法
    ，應不生確定之效力等語。被上訴人則以系爭支票係李克義讓與，並非惡意取得
    ，且伊與上訴人多件訴訟，上訴人之送達住所均與支付命令送達住所相同，並無
    不合法之情形等語，資為置辯。
二、按債務人對於支付命令未於法定期間提出異議者，支付命令與確定判決有同一之
    效力，民事訴訟法第五百二十一條定有明文。又確定支付命令之效力既與確定判
    決同，其經發該支付命令之法律關係，當事人自不得就之更行起訴，如更行起訴
    ，其訴即屬不合法  (最高法院七一年台上字第一七四二號判決參照)。又再審制
    度係為調整具體之法律正義及法律安定性而存在，再審事由中如民事訴訟法第一
    項第六款、第九款、第十款之事由，即係有關詐騙取得判決之再審事由，法律既
    然在程序上已明文賦予被害人以救濟之途徑，自應先利用此項救濟程序將既判力
    為消滅後，始得進一步主張權利。本件上訴人主張被上訴人明知上訴人住於桃園
    縣，卻持系爭支票向板橋地方法院聲請核發支付命令，致上訴人未能收受而未於
    法定期間異議，並經核發確定證明書，由被上訴人據以聲請強制執行，固據提出
    戶籍謄本乙份為證。惟該支付命令形式上業已確定，有原告所提前開法院八十六
    年度促字第三七六三八號支付命令及確定證明書各一紙，並經本院調閱該案卷宗
    核閱屬實，則依上開規定，該支付命令與確定判決有同一之效力。上開支付命令
    之核發是否違背專屬管轄規定，是否被上訴人詐騙取得，乃上訴人得否對上開支
    付命令聲請再審之問題，須俟聲請再審，並經廢棄原支付命令後，始得請求確認
    系爭票據債權不存在。上訴人未聲請再審，廢棄上開支付命令，逕提起本件訴訟
    ，依上開說明，其訴不合法。
三、從而，本件上訴人主張上開支付命令不合法，且系爭支票係被上訴人惡意取得，
    請求確認系爭支票債權不存在，與法不合，不應准許。又原告之訴，其訴訟標的
    為確定判決之效力所及者，法院應以裁定駁回之，民事訴訟法第二百四十九條第
    一項第七款後段定有明文。本件原審判決亦指出上訴人上開支付命令業已確定，
    不得另行訴請確認該命令所命給付之債權不存在，惟未以裁定駁回之，而以判決
    駁回上訴人之訴，固有未洽，然其主文為上訴人敗訴之判決，並無不合，應予維
    持  (最高法院六十四年台上字第四四五號判例參照)，上訴意旨指摘原判決不當
    ，求予廢棄改判，為無理由，應予駁回。
四、本件事證已明，兩造其餘就支付命令送達是否合法、被上訴人是否詐欺取得系爭
    支票等所為之攻擊、防禦方法，核與判決結果不生影響，爰不一一論述，附此敘
    明。
五、據上論結，本件上訴為無理由，依民事訴訟法第四百三十六條之一第三項、第四
    百四十九條第二項、第一項、第七十八條，判決如主文。
中      華      民      國    八十九      年      三      月    七      日
                            臺灣桃園地方法院民事第一庭
~B審判長法官  陳添喜
~B法      官  汪智陽
~B法      官  陳世宗
右為正本係照原本作成
中      華      民      國    八十九    年      三      月      十七    日
~B法院書記官  陳玉芬


司法院資訊處製作；財團法人民間司法改革基金會備份。
